【裁判字號】    95,交抗,43
【裁判日期】    950119
【裁判案由】    違反道路交通管理處罰條例
【裁判全文】
臺灣高等法院交通事件裁定              95年度交抗字第43號
抗  告  人
即受處分人  發達交通有限公司
代  表  人  甲○○
上列抗告人因違反道路交通管理處罰條例案件，不服臺灣士林地
方法院94年度交聲字第476號，中華民國94年11月30日裁定，提
起抗告，本院裁定如下：
    主  文
原裁定撤銷，發回臺灣士林地方法院。
    理  由
一、按汽車駕駛人未領有駕駛執照駕駛聯結車、大客車、大貨車
    者，汽車所有人及駕駛人各處新臺幣（下同）4 萬元以上8
    萬元以下罰鍰，並當場禁止該汽車駕駛人繼續駕駛及扣留其
    車輛牌照，並吊扣其汽車牌照3個月；汽車行駛有行車執照
    未隨車攜帶情形者，處汽車所有人300元以上600元以下罰鍰
    ，並責令改正、補換牌照或禁止其行駛，道路交通管理處罰
    條例第21條之1第1項第1款、第3項及第14條第2款分別定有
    明文。
二、原處分意旨略以：抗告人即受處分人發達交通有限公司所有
    車牌號碼9E-009號營業大貨車於民國92年9月28日上午7時35
    分許，在國道一號北向30公里處，經警當場攔停舉發「１未
    領有駕駛執照駕駛大客車。２行車執照未隨車攜帶。」之違
    規，依道路交通管理處罰條例第21條之1第1項第1款、第14
    條第2款規定，裁處罰鍰共80,600元，並吊扣汽車牌照3個月
    。
三、原裁定意旨略以：本件參照卷附受處分人所提其與案外人郭
    明良於92年4月28日簽立之「汽車貨運業接受個別經營者（
    寄行）委託服務契約」第1條規定：「乙方（即郭明良）將
    其1993年式五十鈴廠牌大貨車壹輛，使用甲方（即受處分人
    公司）名義，領用車號9E-009號營業汽車牌照，自行個別經
    營汽車貨運業務，並委託甲方代辦依公路法第55條所列之事
    務 (一)車輛牌照之請領‥‥」所載觀之，應認車牌號碼9E-
    009號營業大貨車為郭明良靠行於受處分人，而登記為受處
    分人即發達交通有限公司名義，則此一營業大貨車於信託關
    係終止前自屬受處分人所有，受處分人自為道路交通管理處
    罰條例所指之汽車所有人。另受處分人對於登記為其所有之
    車號9E-009號營業大貨車，於前揭時、地經警攔停舉發「１
    無照駕駛（經電腦查詢）。２未帶行照」之違規事實並不爭
    執，並有內政部警政署國道公路警察局92年9月28日公警局
    交字第Z00000000號舉發違反道路交通管理事件通知單在卷
    足憑，是受處分人登記所有之前述營業大貨車應有於前揭時
    、地未領有駕駛執照駕駛大貨車及行車執照未隨車攜帶之違
    規事實，堪予認定。又受處分人辯稱：郭明良在其不知情之
    情況下自行尋找第三人張士強駕駛該車云云。然受處分人若
    已善盡確切查證駕駛人駕駛執照資格之注意義務，豈有不知
    何人為駕駛人之理？是受處分人既未善盡注意義務，自無從
    依道路交通管理處罰條例第21條之1第4項之規定主張免責。
    從而本件受處分人登記所有之車牌號碼9E-009號營業大貨車
    確有前述未領有駕駛執照駕駛大貨車及行車執照未隨車攜帶
    之交通違規事實。本件違規之到案日期為92年10月13日，有
    違規單在卷為憑，而受處分人逾越應到案期限30日以上仍未
    繳納罰款，則原處分機關依道路交通管理處罰條例第21條之
    1第1項第1款、第14條第2款規定，裁處最高額罰鍰共80,600
    元，並吊扣汽車牌照3個月，並無不當，又原處分機關另已
    於移送書載明「本案已於94年1月13日以拍賣該車所得15,00
    0元抵繳罰鍰，仍不足65,600元（移送書誤載為不足65,000
    元），且因該車已拍賣，應無牌照可資吊扣，擬不予吊扣牌
    照3個月」，認為受處分人之異議為無理由，而駁回受處分
    人異議之聲明。
四、抗告意旨略以：受處分人所有之車牌號碼9E-009號營業大貨
    車係靠行之車輛，車主為郭明良，而舉發當時係郭明良未經
    受處分人同意將該營業大貨車交由張士強駕駛，應屬郭明良
    個人行為，應歸責於郭明良。郭明良之車牌號碼9E-009號營
    業大貨車，係92年4月28日靠行於受處分人發達交通公司名
    下，當時受處分人有確實校對過郭明良之駕駛執照才同意郭
    明良靠行，足見受處分人已善盡管理之責，為此依法提出抗
    告等語。
五、惟查：依卷內既存資料，本件舉發通知單係由張士強簽名收
    受（見原審卷第6頁），而受處分人就異議意旨所指事由並
    未於舉發通知單上之應到案日期（92年10月13日）前提出任
    何申訴。則本件舉發通知單是否已於應到案日期前合法送達
    受處分人，俾受處分人有合法申訴之機會，而毋庸依逾越應
    到案期限30日以上之標準，繳納最高罰鍰？此攸關受處分人
    之權益，自應先予查明。又依內政部警政署國道公路警察局
    第一警察隊中華民國93年12月29日公警一交字第0930011511
    號函及拍賣清冊，本件車輛已於93年9月13、14日辦理拍賣
    完畢（見原審卷第16至18頁），而本案裁決書之裁決日期為
    94年6月15日，是裁決時受處分人已非本件車輛所有人。原
    處分機關雖於本件移送書記載：「本案已於94年1月13日以
    拍賣該車所得15,000元抵繳罰鍰，仍不足65,600元（移送書
    誤載為不足65,000元），且因該車已拍賣，應無牌照可資吊
    扣，擬不予吊扣牌照3個月」，但移送書之記載並無任何法
    律上效力。則裁決時受處分人既已非車輛所有人，裁決書仍
    予裁處吊扣受處分人汽車牌照3個月，亦不無疑義。案經受
    處分人合法提起抗告，自應由本院將原裁定撤銷，發回原審
    法院，俟查明後另為適法之裁定。
據上論結，應依道路交通管理處罰條例第89條、道路交通案件處
理辦法第26條、刑事訴訟法第413條前段，裁定如主文。
中    華    民    國    95    年    1    月    19     日
                  刑事第二庭審判長法  官  蔡國在
                                  法  官  江振義
                                  法  官  王詠寰
以上正本證明與原本無異。
不得再抗告。
                                  書記官  駱麗君
中    華    民    國    95    年    1     月    20    日


司法院資訊處製作；財團法人民間司法改革基金會備份。
